【裁判字號】    89,上訴,3886
【裁判日期】    900508
【裁判案由】    竊盜等
【裁判全文】
臺灣高等法院刑事判決                            八十九年上訴字第三八八六號
    上  訴  人  台灣桃園地方法院檢察署檢察官
    被      告  甲○○
    被      告  己○○
右上訴人，因被告竊盜等案件，不服臺灣桃園地方法院八十九年度訴字第五二九號，
中華民國八十九年六月五日第一審判決（起訴案號：台灣桃園地方法院檢察署八十八
年度偵字第一八一六四號、八十九年度偵字第三五九○號），提起上訴，本院判決如
左：
    主  文
上訴駁回。
    理  由
一、公訴意旨略以：被告甲○○基於概括之犯意，意圖為自己不法所有，於民國八十
    八年六月二十三日下午三時許，桃園縣中壢市○○路竊取丁○○所有車號Ｆ六─
    二一九九號自用小客車後，留供己用，嗣於同年十一月二十一日，於中壢市因違
    規停車而為警拖吊至違規拖吊場保管。又於同年十一月八日中午十二時許，在同
    縣市○○○路○段，竊取乙○○所有之車號ＪＲ─九五一三號自用小客車，嗣於
    八十八年十一月十四日下午三時許在同縣市○○○路十號前，竊取戊○○所有之
    車號Ｌ五─九八五六號自用小客車後，留供己用，嗣於同年月十八日將車號ＪＲ
    ─九五一三號自用小客車，遺棄於同縣市八德市竹圍里店後二號前，而將ＪＲ─
    九五一三號車牌懸掛於車號Ｌ五─九八五六號自用小客車上，並將Ｌ五─九八五
    六號車牌拋棄於同一地點。嗣於同年月二十七日下午七時許，在同縣新屋鄉埔頂
    村二十一之三號被告己○○之工廠處，將上述自用小客車支鑰匙交付明知為贓車
    之被告己○○收受。因認被告甲○○涉有刑法第三百二十二條第一項之常業竊盜
    罪嫌、被告己○○涉有刑法第三百四十九條第一項之收受贓物罪嫌。
二、按犯罪事實應依證據認定之，無證據不得推定其犯罪事實；又不能證明被告犯罪
    者，應諭知無罪之判決，刑事訴訟法第一百五十四條、第三百零一條第一項分別
    定有明文。又犯罪事實之認定，應憑真實之證據，倘證據是否真實尚欠明確，自
    難以擬制推測之方法，為其判斷之基礎；而認定犯罪事實之證據係指足以認定被
    告確有犯罪行為之積極證據而言，該項證據自須適合於被告犯罪事實之認定，始
    得採為斷罪資料（最高法院五十三年著有臺上字第六五六號、二十九年上字第三
    一○五號判例參照）。且刑事訴訟上證明之資料，無論其為直接或間接證據，均
    須達於通常一般之人均不致有所懷疑，而得確信其為真實之程度，始得據為有罪
    之認定，若其關於被告是否犯罪之證明未能達此程度，而有合理懷疑之存在，致
    使無從形成有罪之確信，根據「罪證有疑，利於被告」之證據法則，即不得遽為
    不利被告之認定（最高法院七十六年度臺上字第四九八六號判例參照）。其以情
    況證據（即間接證據）斷罪時，尤須基於該證據在直接關係上所可證明之他項情
    況事實，本乎推理作用足以確證被告有罪，方為合法，不得徒憑主觀上之推想，
    將一般經驗上有利被告之其他合理情況逕予排除（最高法院三十二年上字第六十
    七號判例參照），合先敘明。
三、本件公訴意旨指被告甲○○涉有竊取前開車號Ｆ六─二一九九號、車號ＪＲ─九
    五一三號、車號Ｌ五─九八五六號三輛自用小客車之罪嫌，無非以同案被告己○○指稱曾目擊被告甲○○使用上開三輛自用小客車之車體或車牌為其唯一之依據
    。訊據被告甲○○堅決否認行竊，辯稱上開車輛係向訴外人丙○○借得，不知其
    為贓物等語。經查：按持用贓車之原因，根據一般社會通念之經驗法則，非只一
    端，其出於竊取、故買、收受或不知情而借用，皆有可能。茲被告甲○○既否認
    犯罪，依法原已無自證無罪之義務，業如前述，況且證人丙○○迭次於原審及本
    院審理時自承上開車輛均係伊一人所竊，交付被告甲○○使用等情甚詳，且稱「
    我給甲○○使用，但他並不知道是我偷來的」、「亦不知道他轉借給己○○」等
    語（見原審卷第四十頁背、四十一頁，及本院卷八十九年十二月二十八日訊問筆
    錄），復本院亦函調得知證人丙○○連續竊盜案之第一審判決書（臺灣桃園地方
    法院八十八年易緝寁第二三六號判決），有關本件系爭之三輛小客車竊盜，係由
    證人丙○○所為無誤，於本院有卷可按，準此，檢察官徒以被告己○○指證被告
    甲○○使用贓車推論被告甲○○行竊，顯有失據，亦未詳察。復查尚無其他足以
    證明被告甲○○犯竊盜罪之積極證據，原審為無罪判決之諭知，於法並無不合，
    公訴人執此作為上訴之理由，容有未洽，為無理由，應予駁回。至於被告甲○○
    收受證人丙○○所交付之贓物，是否涉有收受贓物罪嫌，因與本案公訴人所指述
    之竊盜罪嫌非同一案件，本院無從予以審究，應由有權偵查機關另行偵處，附此
    敘明。
四、又公訴人另以被告己○○收受被告甲○○交付扣案汽車鑰匙一支（可開啟被害人
    戊○○所有之車號Ｌ五─九八五六號自用小客車車鎖）為犯罪事實，指被告己○○涉嫌收受贓物。惟被害人戊○○失竊之上開汽車車廠為CHRYSLER，年份為西元
    一九九六年，有車輛竊盜資料個別查詢報表一紙附卷為憑（見偵查卷第二十七頁
    ），扣案汽車鑰匙則非原廠鑰匙，而係開鎖起子，業經原審勘驗在案，乃竊賊慣
    用之萬能鑰匙，可供為行竊之工具，但並非財產犯罪所得之財物，與贓物之定義
    並不相符，是不論被告己○○是否收受自被告甲○○該把扣案鑰匙，其行為均不
    該當於刑法收受贓物罪之犯罪構成要件。況且，被告己○○所持有之扣案鑰匙可
    開啟者又非被害人戊○○失竊之之上開車輛，而係另一輛未經尋獲之汽車等情，
    復經證人鄭自強即承辦本案警員於原審到庭結證屬實（見原審卷第三十七頁、三
    十八頁、四十二頁），是亦不能以被告己○○持有可發動贓車之鑰匙，遽而推論
    被告己○○收受占有贓車。復查既無積極證據足資認定被告己○○有何收受贓物
    之犯行，原審為無罪判決之諭知，於法亦無不合，公訴人上訴意旨就此仍執前詞
    認原審認事用法均有違誤等詞，為無理由，應予駁回。
五、被告己○○經合法傳喚無正當理由不到庭，爰不待其陳述逕行判決。
六、據上論斷，應依刑事訴訟法第三百六十八條、第三百七十一條規定，判決如主文
    。
本案經檢察官陳維練到庭執行職務。
中      華      民      國      九十      年      五      月      八    日
                                臺灣高等法院刑事第一庭
                                    審判長法  官  李  相  助
                                          法  官  王  振  興
                                          法  官  蔡  光  治
右正本證明與原本無異。
如不服本判決應於收受送達後十日內向本院提出上訴書狀，其未敘述上訴之理由者並
得於提起上訴後十日內向本院補提理由書（均須按他造當事人之人數附繕本）。
                                          書記官  王  才  生
中      華      民      國      九十      年      五      月      十    日


司法院資訊處製作；財團法人民間司法改革基金會備份。
